臺灣桃園地方法院行政訴訟判決　
110年度交字第418號
                                    111年2月15日辯論終結
原      告  許信謙  
被      告  桃園市政府交通事件裁決處
                      設桃園市○○區○○路00號7至8樓
代  表  人  張丞邦    住同上
訴訟代理人  黃一鳴律師
複 代理 人  陳奕昕律師
上列當事人間交通裁決事件，原告不服被告民國110年8月25日桃
交裁罰字第58-D8QC20858號與第58-D8QC20859號裁決，提起行政
訴訟，本院判決如下：
    主  文
原處分均撤銷。
訴訟費用新臺幣玖佰壹拾貳元由被告負擔。被告應給付原告新臺
幣參佰元。
    事實及理由
一、事實概要：桃園市政府警察局八德分局（下稱舉發機關）員
    警於民國109 年12月30日1 時21分許，見車牌號碼000-0000
    號自用小客車（下稱系爭車輛），行經桃園市八德區東勇北
    路與國二橋下及國二橋下往和平路方向行駛時闖紅燈，乃駕
    駛警備車追截，系爭車輛並沿途逃逸。嗣員警於同日1時24
    分許，將系爭車輛攔停後，經該駕駛人表明身分為「許信謙
    」，員警遂以原告為舉發對象，並當場以桃警局交字第D8QC
    20858號、D8QC20859號舉發違反道路交通管理事件通知單（
    下合稱系爭舉發單）舉發其有違反道路交通管理處罰條例（
    下稱道交條例）第53條第1 項、第60條第1 項規定，並載明
    應於110 年1 月29日前到案，系爭舉發單並交由實際駕駛人
    簽收。嗣原告於110年8月27日到案向被告陳述意見後，被告
    於110 年10 月6日仍認其有「駕車行經有燈光號誌管制之交
    岔路口闖紅燈」、「違反處罰條例之行為，拒絕停車接受稽
    查而逃逸」等違規事實，乃依道交條例第53條第1 項、第60
    條第1 項規定，以桃交裁罰字第58-D8QC20858號（下稱A處
    分）與第58-D8QC20859號（下稱B處分，並與A處分合稱為原
    處分）違反道路交通管理事件裁決書分別裁處原告新臺幣（
    下同）4,000元罰鍰，並記違規點數3點；3 萬元罰鍰，吊扣
    駕駛執照6 個月。原告不服原處分，向本院提起本件行政訴
    訟。
二、原告起訴主張：系爭車輛當日並非原告所駕駛，原告也沒有
    開過這部車。員警密錄器影像中之駕駛人是原告哥哥許信豐
    。其冒用原告名義並提供原告之資料予員警，更於系爭舉發
    單上偽造原告之署押，原告已對其另外提出偽造文書之刑事
    告訴。原告並非實際駕駛人，亦非系爭車輛之車主，原處分
    顯然有誤等語。並聲明：原處分撤銷。
三、被告則以：依員警密錄器影像及職務報告內容，本案員警於
    查證並確認原告身份後才製單舉發，按交通警察製單舉發違
    反道交條例所列之違規事實，本質上為行政處分，係公務員
    基於職務上之權力，依法就特定之具體事件所為之具公法上
    效果之單方面行政行為，基於公務員為公法上行為具有公信
    力之原則，該行政行為當可被推定為真正，其據以依法處分
    之事實認定亦為正確無誤，本此公信原則，乃立法者賦予行
    政機關制定違反道路交通事件統一裁罰基準及處理細則，以
    達其維護交通秩序、安全之行政目的。綜上，本件員警既已
    確認原告身分，原處分並無違誤等語置辯。並聲明：原告之
    訴駁回。
四、本件爭點：本件違規駕駛人是否為原告？
五、本院之判斷：
  ㈠按「汽車駕駛人，行經有燈光號誌管制之交岔路口闖紅燈者
    ，處新臺幣1,800元以上5,400元以下罰鍰。」、「汽車駕駛
    人有下列各款所列條款之一者，除依原條款處罰鍰外，並予
    記點：三、有……第53條……情形之一者，各記違規點數3點。
    」、「汽車駕駛人，駕駛汽車有違反本條例之行為，經交通
    勤務警察或依法令執行交通稽查任務人員制止時，不聽制止
    或拒絕停車接受稽查而逃逸者，除按各該條規定處罰外，處
    新臺幣1 萬元以上3 萬元以下罰鍰，並吊扣其駕駛執照6 個
    月」，道交條例第53條第1項、第60條第1 項前段與第63條
    第1項第3款分別定有明文。
  ㈡本院於言詞辯論期日勘驗卷附採證光碟之結果略以：
  ⒈2020_1230_011733_134.MP4、2020_1230_012233_135.MP4、2
    020_1230_012233_135.MP4：影像為員警密錄器之連續錄影
    畫面，日期為『2020/12/30』，於『01：17：35』時，三名員警
    在無尾巷內喝令車牌號碼『BGZ-3621』號小客車（下稱系爭車
    輛）之駕駛下車。於『01：18：49』時錄影員警命令駕駛對簡
    易酒精感知器吹氣，儀器並未感應到酒精，員警詢問何時飲
    酒，駕駛人表示一個多小時前，隨後員警準備以正式酒測器
    進行酒測。於『01：19：47』時，員警命駕駛人陳報身份證字
    號，駕駛人則口述『Z000000000』。於『01：20：03』時，員警
    詢問姓名為何，駕駛人答稱『許信謙』。於『01：20：06』時，
    員警手持之小電腦顯示照片，員警命駕駛人脫下眼鏡，三名
    員警分別確認照片與本人是否相符。員警認定身份正確後，
    於『01：20：41』時，員警持酒測器吹嘴命駕駛人吹測，駕駛
    人並配合吹氣至完成採樣。於『01：20：53』時，員警告知並
    無酒精反應，並告知闖紅燈與攔檢不停之違規仍要舉發。於
    『01：21：50』時，員警詢問車主為何人，駕駛人稱是朋友『
    阿宏』所有。隨後員警命原告分別簽收闖紅燈與拒檢逃逸之
    舉發通知單，完成舉發。
　⒉東勇北路與福林街口-2.高架橋下往東勇二路(全)-000000000
    00000-00000000-000.mp4：影像為路口固定式監視器畫面，
    日期為『12/30/2020』，於『01：14：21』時，畫面上下通行之
    路口號誌為圓形綠燈，而畫面右側之他側車道出現一部小客
    車超越停止線並直行穿越路口，畫面上方路旁停靠之警用巡
    邏車則開啟車頂警示燈並進行追截。
  ⒊(租10901)東勇北路與國二高架橋下道路口-3.東勇街與高架
    橋下路口(全)-00000000000000-000000.mp4：影像為道路上
    方固定式監視器畫面，日期為『12/30/2020』，於『01：14：3
    1』時，系爭車輛自畫面左側往右側通行並離開畫面。於『01
    ：14：42』時，出現開啟車頂警示燈之警用巡邏車在後追截
    系爭車輛。
　⒋(租10901)東勇北路與國二高架橋下道路口-1.高架橋下道路
    往東勇街616巷(車)-00000000000000-00.mp4：影像為道路
    上方固定式監視器畫面，日期為『12/30/2020』，於『01：14
    ：33』時，系爭車輛通過畫面，並清楚拍攝其車牌號碼。
  ⒌(租10803)東勇街490巷國二高架橋下-1.東勇街490巷口往400
    巷方向(全)-00000000000000-00.mp4：影像為固定式監視器
    畫面，日期為『12/30/2020』，於『01：15：12』時，系爭車輛
    自畫面右側往左側通過。於『01：15：20』時，出現開啟車頂
    警示燈之警用巡邏車在後追截系爭車輛。
  ⒍(租105)仁和街243巷與國2橋下道路-1.仁和街243巷與國2道
    橋下(全)-00000000000000-00000.mp4：影像為路口固定式
    監視器畫面，日期為『12/30/2020』，於『01：15：38』時，系
    爭車輛於畫面右上方出現並左轉後往畫面左下方直行，其後
    方約30公尺處有開啟警示燈之警用巡邏車緊跟。
  ⒎上開勘驗內容，業經當庭製作勘驗筆錄在卷可參（本院卷第9
    1至92頁），所見畫面亦與卷附影像擷取照片相符（本院卷
    第57至58頁）。
  ㈢是依勘驗結果所呈，系爭車輛駕駛人對員警表明身分為「許
    信謙」，並能順暢背誦原告之身分證字號，惟並無出示證件
    ，員警仍以原告為舉發對象當場舉發。本院於111年2月15日
    言詞辯論時，請證人即舉發員警張健達指認在庭之原告本人
    ，再與勘驗影像中所見之駕駛人互核，證人張健達結證稱：
    違規駕駛人並非在庭之原告本人（見本院卷第93頁）。本院
    復當庭比對原告本人與勘驗影像中之樣貌、體態，顯見原告
    與系爭車輛實際駕駛人並非同一人，自難謂原告應對本件違
    規事實負責。是舉發機關員警見系爭車輛之違規行為，乃予
    攔查並非無正當理由，且攔查後之實際駕駛人在進行人別確
    認時仍能提供原告之正確個人資料。但員警所攔查之駕駛人
    實際上為冒用原告名義之訴外人（原告稱實際駕駛人係其大
    哥許信豐，見本院卷第93頁），且顯非原告本人，足認原告
    並未為本件違規之行為，故被告所為之原處分顯非適法，自
    應撤銷。至於被告是否得依職權另對實際駕駛人為查處，自
    非本件所得審究，附此敘明。
六、綜上所述，依本院調查事證之結果，足認原告並非本件違規
    行為之駕駛人，自不得令原告擔負本件行政處罰責任。是被
    告所為原處分之裁處，均顯有違誤。從而，原告訴請撤銷原
    處分，為有理由，應予准許。
七、本件事證已臻明確，兩造其餘攻擊、防禦方法及所提證據，
    經核均與判決結果不生影響，爰不一一論列，併此敘明。
八、本件第一審裁判費為300元、證人日旅費為612元，合計第一
    審訴訟費用912元，依行政訴訟法第98條第1 項規定，由敗
    訴之被告負擔。復因第一審裁判費300元係由原告於起訴時
    所繳納，而被告前已預納證人日旅費612元，是被告應給付
    原告訴訟費用為300元，爰依行政訴訟法第104 條規定準用
    民事訴訟法第93條規定，確定第一審訴訟費用額如主文第2 
    項所示。
中　　華　　民　　國　　111 　年　　2 　　月　　25　　日
                  行政訴訟庭　法　官　徐  培  元
上為正本係照原本作成。
如不服本判決，應於判決送達後20日內，向本院提出上訴狀並表
明上訴理由（原判決所違背之法令及其具體內容或依訴訟資料可
認為原判決有違背法令之具體事實），其未載明上訴理由者，應
於提出上訴後20日內向本院補提理由書（上訴狀及上訴理由書均
須按他造人數附繕本，如未按期補提上訴理由書，則逕予駁回上
訴），並應繳納上訴裁判費新臺幣750元。
中　　華　　民　　國　　111 　年　　2 　　月　　25　　日
                              書記官  吳  文  彤